【裁判字號】    98,消債抗,175
【裁判日期】    980903
【裁判案由】    更生事件
【裁判全文】
臺灣臺北地方法院民事裁定           98年度消債抗字第175號
抗  告  人  甲○○
代  理  人  吳鴻奎律師
上列抗告人因消費者債務清理條例更生事件，對於中華民國98年
4月30日本院98年度消債更字第157號裁定提起抗告，本院裁定如
下：
    主  文
抗告駁回。
抗告費用新臺幣壹仟元由抗告人負擔。
    理  由
一、本件抗告人聲請意旨略以：其不能清償國泰世華商業銀行股
    份有限公司（下稱國泰世華銀行）銀行債務，於民國97 年8
    月19日以書面向最大債權金融機構國泰世華銀行請求共同協
    商債務清償方案，惟協商不成立，爰依法聲請更生云云。原
    裁定則以：抗告人之月平均收入扣除最低生活費及扶養費後
    ，尚無不能清償債務或不能清償之虞，其更生聲請與消費者
    債務清理條例（下稱消債條例）第3條規定不合，遂駁回抗
    告人聲請。
二、本件抗告意旨略以：原審認定抗告人每月收入新臺幣（下同
    ）56,366元，是由所得清單中計算而得，然抗告人在更生聲
    請狀中已載明每月收入32,430元，抗告人96年度所得清單平
    均每月收入約50,000元，此乃因加計三節獎金、加班費及四
    個月年終獎金，抗告人每月固定收入實際上僅有底薪35,500
    元，扣除原審採認之債務人生活必要支出17,000元及扶養費
    10,000元，可處分所得僅餘8,000餘元，顯不足支付銀行所
    提還款方案每月清償18,100元，原判決認為債務人並無不能
    清償債務或有不能清償之虞與更生要件不符等情，即與事實
    不符。抗告人願以二階段還款，雖每月償還金額較低，抗告
    人總還款金額未必少於債權銀行要求之金額，債務人業已清
    償渣打國際商業銀行、美商花旗銀行、香港上海匯豐銀行、
    台灣金聯資產管理股份有限公司（原中華商銀債權）及台灣
    美國運通國際股份有限公司全部債務，可見抗告人確已盡力
    償還債務，原審判決逕謂債務人規避前置協商程序欠缺清理
    債務誠意等情，亦有不當。爰求為廢棄原裁定，准予抗告人
    開始更生程序。
三、經查：
 （一）抗告人每月基本薪資給付淨額雖僅35,500元，有合作金
       庫商業銀行建國分行98年8月3日合金建字第0980003109
       號函後附所得稅資料明細分佈表為證（本院卷第39頁）
       ，但抗告人每月所得尚有加班費，自97年1月至同年12月
       共領取加班費63,206元（
       5719+5325+5719+5522+5719+5522+5522+3944+55
       22+5522+3451+5719= 63,206，本院卷第37頁之合作金庫
       商業銀行建國分行98年8月3日合金建字第0980003109號
       函後附加班明細表），平均每月加班費5,267元（63,206
       ÷12=5267.1，小數點以下均四捨五入），合計抗告人每
       月收入40,767元（35,500+5,267＝40,767）；再抗告人
       每月投保薪資為43,900元（原審卷第144頁之勞工保險卡
       ），該投保薪資係以抗告人之底薪加午餐費及平均加班
       費計算（本院卷第37頁之合作金庫商業銀行建國分行98
       年8月3日合金建字第0980003109號函）；況且，抗告人
       自陳其除上開收入外，每年尚有三節獎金、年終獎金、
       績效獎金（本院卷第7頁及原審卷第4頁背面），且依抗
       告人97年度綜合所得稅各類所得資料清單所示，其97年
       度全年所得總額共690,260元，平均每月所得達57,522元
       （690260÷12＝57521.6，小數點以下四捨五入）。足認
       抗告人每月薪資為40,767元以上。
 （二）抗告人固主張其每月收入扣除其每月必要生活費用及扶
       養父母費用合計27,000元後，已無力依上開方案償還債
       務云云，惟查，消債條例更生及清算制度之立法目的，
       係為使不幸陷入經濟困境之債務人得以清理債務重建生
       活，並在清理過程中保有符合人性尊嚴之最低基本生活
       ，但非維持債務人過去慣常生活，故評估債務人是否有
       不能清償債務或有不能清償之虞時，並非可由債務人任
       意主張其基本生活費用之數額，而應在維持債務人基本
       生活之情況下，使其於能力範圍內盡力清償債務，故本
       件抗告人每月必要生活費用，仍應以內政部社會司公告
       之97年度臺北市平均每人每月最低生活費用14,152元為
       計算基準，方屬適當；另抗告人父（蕭大津）母（蕭楊
       美連）居住在屏東（原審卷第28頁戶籍謄本），其扶養
       費用依內政部社會司公告之97年度臺灣省平均每人最低
       生活費用9,829元計算，合計二人扶養費用為19,658元（
       9,829×2＝19,658），然抗告人自陳其尚有一妹及一弟
       （原審卷第91頁），加上抗告人，蕭大津及蕭楊美連之
       扶養義務人共三人；雖抗告人聲稱其弟弟及妹妹各有家
       庭負擔較重不能盡扶養義務云云，然抗告人迄未提出相
       關文件供本院審酌，且抗告人自身亦積欠債務而申請消
       債條例前置協商（本院卷第32頁前置協商申請書），
       自無從認為抗告人扶養能力優於其他扶養義務人，自
       不能任令抗告人負擔扶養父母義務，經與其他扶養義務
       人共同負擔扶養義務後，抗告人應分擔其父母每月扶養
       費用為6,553元（每月扶養總額19,658÷3＝6,552.6，小
       數點以下四捨五入）。依前所述，本件抗告人每月收入
       至少為40,767元，扣除基本生活費用14,152元及其應分
       擔其父母之扶養費用6,553元後，每月尚餘20,062元（
       40,767-14,152-6,553=20,062）；抗告人最大債權金融
       機構即第三人國泰世華銀行提出之債務協商方案內容為
       抗告人就其無擔保債務，分180期，年利率3%，每月還款
       金額18,100元（本院卷第30頁之銀行公會前置協商還款
       方案試算表），故抗告人之收入已足負擔最大債權金融
       機構即第三人國泰世華銀行提出之債務協商方案每月還
       款金額18,100元。
四、綜上所述，抗告人之最大債權金融機構國泰世華銀行所提足
    以負擔之協商方案，為抗告人所能負擔，抗告人無不能清償
    債務或有不能清償之虞可言，其聲請更生與前開規定不符，
    自應予駁回，從而，原裁定駁回抗告人更生之聲請，核無違
    誤，抗告意旨指摘原裁定不當，求予廢棄另為裁定，為無理
    由，應予駁回。
五、據上論結，本件抗告為無理由，爰依消費者債務清理條例第
    11條第2項、第15條，民事訴訟法第495條之1第1項、第449
    條第1項、第95條、第78條，裁定如主文。
中    華    民    國    98    年     9    月    3    日
                  民事第三庭  審判長  法  官  丁蓓蓓
                                      法  官  周玉琦
                                      法  官  黃書苑
以上正本係照原本作成。
本裁定不得抗告。
中    華    民    國    98    年     9    月    3    日
                                      書記官  蔡月女


司法院資訊處製作；財團法人民間司法改革基金會備份。
